最高法院刑事判決　　　　　　　　　　 111年度台非字第22號
上　訴　人　最高檢察署檢察總長
被　　　告　蔡銘吉


上列上訴人因被告妨害名譽案件，對於臺灣彰化地方法院中華民
國110年11月23日第一審確定簡易判決（110年度簡字第1613號，
起訴案號：臺灣彰化地方檢察署110年度偵字第11423號），認為
違法，提起非常上訴，本院判決如下：
    主  文
原判決撤銷。
蔡銘吉犯公然侮辱罪，處罰金新臺幣柒仟元，如易服勞役，以新
臺幣壹仟元折算壹日。
    理  由
壹、非常上訴理由稱：
「一、按判決不適用法則或適用法則不當者，為違背法令，刑事
      訴訟法第378 條定有明文。又法院於量刑時，除個案符合
      加重、減免其刑之規定，而得依法加減其刑外，自應在法
      定刑之種類及刑度內科處其刑，方屬適法（最高法院97年
      度台非字第275號判決參照）。而108年12月25日修正公布
      之刑法第309條第1項公然侮辱罪，其法定本刑為處拘役或
      九千元以下罰金。經查本件原判決認定被告犯公然侮辱罪
      ，原非無見，然竟科處被告罰金新臺幣壹萬元，其關於刑
      之量定，顯已超過上開法定之罰金數額，而有判決適用法
      則不當之違背法令（最高法院106 年度台非字第49號判決
      意旨參照）。
二、揆諸首揭說明，自有判決適用法則不當之違法，且不利於被
    告。爰依刑事訴訟法第441條、第443條提起非常上訴，以資
    救濟」等語。
貳、本院按：
一、判決不適用法則或適用不當者，為違背法令，刑事訴訟法第
    378 條定有明文。
二、原確定判決認定被告蔡銘吉於民國110年7月25日九時許，在
    彰化縣○○鄉○○路00○0 號其叔父蔡永住家前院埕，公然
    侮辱蔡永已婚之獨生女蔡炎珍，而論以刑法第309條第1項之
    公然侮辱罪，並科處罰金新臺幣（下同）一萬元。然該規定
    於108 年修正公布後，法定刑為拘役或九千元，原確定判決
    未認定並說明被告本件公然侮辱犯行有何加重其刑之事由，
    是所科上開罰金刑，顯已逾越法定刑範圍，自有適用法則不
    當之違法。案經確定，且不利於被告，非常上訴意旨執以指
    摘，為有理由，應由本院予以撤銷，另行判決如主文第2 項
    所示，以資救濟。
據上論結，應依刑事訴訟法第447條第1項第1款，刑法第309條第
1項、第42條第3項，判決如主文。
中    華    民    國   111    年    2     月    10    日
                  刑事第七庭審判長法  官  李  錦  樑  
                                  法  官  林  孟  宜  
                                  法  官  吳  淑  惠  
                                  法  官  錢  建  榮  
                                  法  官  蔡  彩  貞  
本件正本證明與原本無異
                                  書記官
中    華    民    國   111    年    2     月    17    日
附錄本案論罪科刑法條全文：
刑法第309條
公然侮辱人者，處拘役或九千元以下罰金。
以強暴犯前項之罪者，處一年以下有期徒刑、拘役或一萬五千元
以下罰金。